【裁判字號】    98,易,284
【裁判日期】    981102
【裁判案由】    傷害
【裁判全文】
臺灣花蓮地方法院刑事判決               98年度易字第284號
公  訴  人  臺灣花蓮地方法院檢察署檢察官
被      告  乙○○
上列被告因傷害案件，經檢察官提起公訴（98年度偵字第190號
），本院判決如下：
    主  文
乙○○無罪。
    理  由
一、公訴意旨略以：被告乙○○與甲○○於民國97年11月11日上
    午9時30分許，在花蓮縣壽豐鄉水璉村南坑61 號旁，因土地
    承租糾紛發生爭執，雙方相互拉扯，乙○○竟基於傷害之犯
    意，持水管一支，撞擊甲○○背部，致甲○○受有右下背挫
    傷之傷害，因認被告涉犯刑法第277條第1項之普通傷害罪嫌
    等語。
二、按犯罪事實應依證據認定之，無證據不得推定其犯罪事實；
    而不能證明被告犯罪者，應諭知無罪之判決，刑事訴訟法第
    154條第2項、第301條第1項分別定有明文。又事實之認定，
    應憑證據，如未能發現相當證據，或證據不足以證明，自不
    能以推測或擬制之方法，為裁判基礎；且認定犯罪事實所憑
    之證據，雖不以直接證據為限，間接證據亦包括在內，然而
    無論直接證據或間接證據，其為訴訟上之證明，須於通常一
    般之人均不致有所懷疑，而得確信其為真實之程度者，始得
    據為有罪之認定，倘其證明尚未達到此一程度，而有合理之
    懷疑存在而無從使事實審法院得有罪之確信時，即應由法院
    為諭知被告無罪之判決，亦經最高法院40年台上字第86號、
    76年度台上字第4986號著有判例意旨可資參照。再告訴人之
    告訴，係以使被告受刑事訴追為目的，是其陳述是否與事實
    相符，仍應調查其他證據以資審認，最高法院52年度台上字
    第1300號亦著有判例意旨可資參照。
三、本件公訴意旨認被告乙○○涉犯普通傷害罪嫌，無非係以證
    人即告訴人甲○○證述其遭受毆打之情形及現場照片、財團
    法人佛教慈濟綜合醫院診斷證明書為其論據。訊據被告固坦
    承案發當日確有於該地，因土地承租糾紛發生爭執，而與告
    訴人發生拉扯等情，惟堅詞否認有何公訴意旨所指之犯行，
    辯稱：當日伊係與告訴人有爭執，亦有拉扯，但與告訴人面
    對面，並無從背面打他，拉扯中告訴人並無跌倒，亦無撞到
    其他東西等語。經查：
（一）告訴人固然於警詢時指訴歷歷，並於偵查中及本院審理時
      具結作證，然細繹告訴人之證言，就被告毆打之方式、毆
      打之工具及報案之時間等，有下列諸多疑點及矛盾，而難
      率爾採信：
    1.證人即告訴人於本院審理時證稱：「（問：被告當天是否
      用水管推你？）我是不要與被告衝突，我轉身才造成的，
      我一轉身並無看到被告有拿水管在手上」、「（問：你為
      何知道被告拿水管打你？）我不確定是水管，也不確定是
      手或腳，已經離開被告身上了，不知是何回事」、「（問
      ：被告用水管推你有無跌倒？）沒有，只有看到水管在動
      而已」等語（本院卷第26頁），然其於警詢時稱：被告過
      來先罵伊叫伊出去不准伊採竹筍、採竹筍葉及砍竹子，罵
      完時就直接推伊，後用水管撞伊而受傷等情（警卷第6 頁
      ），於偵查中結證稱：被告在竹園先推伊，再用大約四米
      長的水管打伊，伊要回身拿東西時，被告拿起水管推伊的
      背等語（偵卷第7 頁），是告訴人究否遭被告持水管撞擊
      或毆打一節，其於警詢、偵查中之證述顯然與在審判中之
      證詞歧異，其前後陳述不一之證詞，是否真實，並非無疑
      。
    2.再者，告訴人於本院審理時固然稱其當天上午10時許即向
      鍾姓員警報案（本院卷第25頁），惟檢察官於偵查中向花
      蓮縣吉安分局水璉派出所鍾明智警員電詢：「於97年11月
      接獲甲○○報案時，李男的下背部是否有直線一條條疑似
      水管之痕跡」，經鍾姓警員陳稱：「只曾於11月25日下午
      接獲甲○○報案，他說對方之前有二次不讓他進入他所承
      租的竹園，並在11月11日遭對方打傷，但當時未查看甲○
      ○的傷口，所以不知道傷勢如何」等語明確，有公務電話
      紀錄單1紙在卷可佐（偵卷第11 頁），是告訴人就何時報
      案之陳述亦與鍾姓員警所稱之時間不相吻合，衡諸員警與
      告訴人素不相識，且無任何宿怨仇隙，應無羅織誣陷異議
      人之可能或必要，是告訴人聲稱其當日即報警處理之陳述
      ，即應存疑。
    3.另告訴人於11月25日告知員警水管係被告犯案工具等語，
      ，又於偵查中稱：其係遭被告持四米長塑膠水管撞傷，指
      的即是警卷照片中的水管等語（偵卷第7 頁），並有代保
      管條1紙附卷可稽（見警卷第13 頁），然告訴人於本院審
      理時卻又稱不是遭警卷第12頁照片中之水管撞傷，被告打
      伊的水管還在伊家，不在竹林那邊等語（見本院卷第27頁
      ），是告訴人所指訴被告持以撞擊伊之水管一支究係為何
      ，告訴人之陳述顯然前後不一。
    4.此外，告訴人與被告因土地糾紛而產生本案爭執，是告訴
      人之指訴即有有誇大不實之可能，從而，上開告訴人前後
      不一、說詞反覆之證詞，尚難據以論斷被告有傷害之犯行
      。
（二）告訴人受有右下背挫傷傷害，固然有告訴人所提出之財團
      法人佛教慈濟醫院診斷證明書附卷可稽（見警卷第9 頁）
      ，然該診斷證明書亦僅足資證明告訴人受有上述之傷害，
      至於造成此等傷害之原因，究竟是否確為被告以水管實施
      暴力所致，抑或有其他因素，則非單憑驗傷診斷證明書所
      得明白。況告訴人於97年11月11日遭撞傷後，遲至11月13
      日始至財團法人佛教慈濟醫院就醫，在已經過二日情形下
      ，診斷證明書上所記載之傷勢，是否得據以認定係告訴人
      在11月11日遭被告推撞所受傷害，殊值懷疑，雖告訴人稱
      其當天因七、八點才回到家所以沒有驗傷，第二天有很多
      工作做，所以第三天才去驗傷等語（見偵卷第7 頁），然
      告訴人於受傷後，竟拖延2 天始就醫之行為，誠與一般人
      於受傷後即就醫之行止不同，且告訴人於本院審理時亦證
      稱：「（問：97年11月11日之前有無被毆打的經驗？）97
      年8、9月時有被打一次，且是三個人打我，那次我當天晚
      上有去警局報案... 」等語，是告訴人受有右下背挫傷之
      傷害，究否確為97年11月11日所致，尚難僅憑告訴人所提
      出之該診斷證明書即可採認。此外，復並無目擊證人可佐
      證告訴人之指訴，是本件尚難僅以告訴人顯有瑕疵之指訴
      及診斷證明書而遽論以被告傷害刑責。
（三）縱上所述，本件被告所辯尚非全然無足採信，是公訴人認
      被告有傷害之犯行，所為之舉證尚未能達通常一般之人均
      不致有所懷疑，而得確信其為真實之程度，而有合理懷疑
      之存在，即不得遽為不利被告之認定；此外，本院復查無
      積極證據足認被告確有公訴人所指之傷害犯行，既不能證
      明被告犯罪，揆諸前揭說明，自應為被告無罪之諭知。
據上論斷，應依刑事訴訟法第301條第1項前段，判決如主文。
本案經檢察官黃蘭雅到庭執行職務。
中    華    民    國    98    年    11    月    2     日
                  刑事第四庭    法  官  魏俊明
以上正本證明與原本無異。
如不服本判決應於收受送達後10日內向本院提出上訴書狀，並應
敘述具體理由。其未敘述上訴理由者，應於上訴期間屆滿後20日
內向本院補提理由書(均須按他造當事人之人數附繕本)「切勿逕
送上級法院」。告訴人或被害人如對於本判決不服者，應具備理
由請求檢察官上訴，其上訴期間之計算係以檢察官收受判決正本
之日期為準。
中    華    民    國    98    年    11    月    2     日
                                書記官


司法院資訊處製作；財團法人民間司法改革基金會備份。
